臺灣高等法院民事判決　　　　　　　　　　　　　　九十一年度國貿上易字第四號
　　上　訴　人　　一銀租賃股份有限公司
　　法定代理人　　李銀櫃
　　訴訟代理人　　蔡明賢
右當事人間給付價金事件，上訴人對於中華民國九十一年三月二十九日臺灣臺北地方
法院九十年度國貿字第二七號第一審判決提起上訴，本院判決如左：
    主    文
上訴駁回。
第二審訴訟費用由上訴人負擔。
    事實及理由
甲、程序方面：
    按法律行為發生債之關係者，其成立要件及效力，依當事人意思定其應適用之法
    律。當事人意思不明時，同國籍者依其本國法，國籍不同者依行為地法，行為地
    不同者以發要約通知地為行為地，如相對人於承諾時不知其發要約通知地者，以
    要約人之住所地視為行為地，涉外民事法律適用法第六條第一項、第二項分別定
    有明文。查本件係韓國籍之被上訴人，依據其與我國籍之上訴人間買賣契約，請
    求上訴人給付貨款，當事人具涉外因素，為一涉外事件，應有涉外民事法律適用
    法之適用，而依被上訴人所述，系爭買賣契約之發要約通知地為我國，揆諸上開
    規定，自應以我國法為本件準據法，合先敘明。
乙、實體方面：
一、本件被上訴人主張：上訴人前於民國九十年五月間以每包 CIF基隆港美金二元之
    價格，向被上訴人買受乾海苔（DRIED  SEA LAVER）一萬三千二百三十包，價金
    共計美金二萬六千四百六十元，約定上訴人應以電匯 （T/T）方式支付價金。嗣
    被上訴人依約將上開貨物委由M.  V. "BUNGA MAS ENAM"輪以第103 S航次承運來
    台灣，詎上訴人於受領後竟拒不給付貨款，爰依買賣之法律關係求為判命上訴人
    如數給付。又原審共同被告李銀櫃為上訴人之董事長，其明知上訴人依約應以電
    匯 （T/T）方式支付買賣價金，竟故不依約履行，顯見其與上訴人自始即無付款
    之計畫，係屬故意侵害被上訴人之債權，被上訴人亦得依侵權行為之法則，求為
    命上訴人與李銀櫃連帶給付美金二萬六千四百六十元等情。（原審判決上訴人應
    給付被上訴人美金二萬六千四百六十元及自九十年六月十八日起至清償日按年息
    百分之五計算之利息，而駁回被上訴人其餘之訴，上訴人不服，就其敗訴部分提
    起上訴，被上訴人就其敗訴部分則未據聲明不服，已告確定。）並答辯聲明駁回
    上訴人之上訴。
二、上訴人則以：訴外人朋昌食品工業股份有限公司（下稱朋昌公司）於九十年四月
    中旬向被上訴人購買乾海苔，約定其中二五○－二八○公克左右之乾海苔，以每
    束 CIF基隆港口美金二元之價格，購買一萬三千五百束，計二百五十箱，雙方並
    訂有合同書。朋昌公司於締約後，即委託上訴人代為辦理貨物之進口手續，上訴
    人乃基於代理朋昌公司進口上開貨物之意思，以自己名義（非以本人朋昌公司名
    義）辦理貨物進口之相關事宜，並依照朋昌公司之指示，委任訴外人強生報關有
    限公司（下稱強生公司）向基隆關稅局辦理報關手續，且簽署電放切結書供朋昌
    公司提領貨物，足見上訴人並非系爭買賣契約之當事人。至被上訴人所提之商業
    發票（COMERCIAL  INVOICE）、包裝單（PACKING  LIST）、載貨證券（PACKING
    LIST），僅係進貨記帳之憑證及運送契約之證明文件，尚不足以證明被上訴人與
    上訴人間確有買賣契約存在，上訴人自無給付價金之義務等語，資為抗辯。並上
    訴聲明(一)原判決不利上訴人部分廢棄。(二)前開廢棄部分，被上訴人在第一審之訴
    及假執行之聲請均駁回。
三、兩造不爭之事實：
　　查本件被上訴人主張其於九十年五月間簽發以上訴人為受貨人、買受人之商業發
　　票（INVOICE）、包裝單（PACKING LIST），並將商業發票、包裝單所示每包CIF
　　基隆港美金二元之一萬三千二百三十包乾海苔（DRIED　SEA　LAVER）委由M. V.
　　"BUNGA MAS ENAM" 輪以第103 S航次承運來臺，該等貨物係經上訴人向財政部基
　　隆關稅局報運進口，並經上訴人委託報關行強生公司持電放切結書，向系爭貨物
　　運送人在臺代理行式邦公司換取小提單（DELIVERY ORDER）提領完畢，上訴人迄
　　未依約給付商業發票所示之買賣價金美金二萬六千四百六十元之事實，已據被上
　　訴人提出商業發票、包裝單、載貨證券為證（見原審卷第十三－十五頁），且為
　　上訴人所不爭，並有財政部基隆關稅局九十年十一月二十九日基普進字第九０一
　　０七三一五號函及函附之進口報單、小提單、商業發票、包裝單、個案委任書，
　　暨式邦公司九十年八月二十九日世式字第九００八二九號函及函附之電放切結書
　　、小提單在卷可憑（見同卷第一０六－一一一頁），被上訴人此部分主張，應堪
　　信為真實。
四、兩造爭執要旨：(一)系爭買賣關係是否存在於兩造之間？(二)上訴人是否以隱名代理
    之方式代理朋昌公司進口系爭海苔？茲分述之：
  (一)兩造間已成立買賣關係：
　　1.本件被上訴人所提原證一號商業發票揭載「受貨人　一銀公司」；「買受
      人：：與受貨人同」、原證二號包裝單揭載：「受貨人　一銀公司」、「
      買受人　與受貨人同」）、原證三號載貨證券揭載：「受貨人　一銀公司」
      ），暨經濟部國際貿易局民國九十年十一月二十九日貿（九０）一發字第０九
      ００一０三二一四－０號覆原審法院之公函揭載：「：：經查本案貨品係由一
      銀租賃股份有限公司進口，：：」等情，查前揭書證所載FCB LEASING CO.,LT
      D.係上訴人之英文名稱為上訴人所不爭，並有經濟部國貿局進口廠商登記卡附
      卷可稽（見原審卷第七八頁），基於債之相對性，復參酌各該單證之記載，俱
      證上訴人確曾向被上訴人購進乾海苔而為系爭買賣契約之買受人無疑。另觀上
      訴人之股份有限公司變更登記表「十五　所營事業」欄明載「4.國際貿易業」
      （見本院卷第六六頁），迺上訴人猶泛指其屬金融週邊事業，非貿易業或製造
      業，無獨自進口貨物之理由，僅受託代為付款及報關云云，顯非可採。
　　2.又上開貨物運抵卸貨港即基隆港後，業經上訴人委託強生報關有限公司（以下
      簡稱強生公司）於九十年五月二十一日持上訴人簽蓋之電放切結書向前揭原證
      三號載貨證券所示系爭進口貨物之運送人，高麗海運株式會社之在台代理行式
　　　邦船務代理有限公司（下稱式邦公司）換取小提單，有式邦公司九十年五月二
　　　十二日向財政部基隆關稅局報運進口（亦有財政部基隆關稅局九十年十一月二
　　　十九日基普進字第九０一０七三一五號函及其檢送附件可稽（見同前卷第一０
　　　六頁）。迺上訴人委託強生公司申請進口報關，並將系爭貨物提領完畢，兩造
　　　間有買賣關係，堪以認定。
　(二)上訴人並非以隱名代理之方式代理朋昌公司進口系爭海苔：按民事訴訟之當事人
    就其所主張有利於己之事實，依民事訴訟法第二百七十七條之規定，均須各負舉
    證之責，若一方就其應為舉證事項已有相當之證明，他造欲否認其主張者，即不
    得不更舉反證，最高法院十九年上字第二三四五號著有判例。本件上訴人抗辯其
    係隱名代理朋昌公司進口系爭海苔，依前揭判例意旨，此項變態事實，應由上訴
    人負舉證責任，經查：
　　1.被上訴人與朋昌公司間關於乾海苔之買賣，其買賣之標的包括二五０－二八０
　　　公克乾海苔一萬三千五百束（包）、三００公克乾海苔一萬零五百束（包），
　　　買賣價金各為美金二萬七千元、二萬九千四百元，交貨日期分別為九十年四月
　　　三十日前、九十年五月五日前，付款方式則由朋昌公司於九十年年四月二十三
　　　日前申請開立信用狀或銀行擔保書（STAND-BY L/C）至被上訴人設於INDUSTRI
　　　AL BANK OF KOREAITAEWON BRANCH之000－000000－00－000號
　　　帳戶，有上訴人所提之系爭合同書附卷可稽（見原審卷第四二頁）。而本件兩
　　　造間關於乾海苔之買賣，其買賣之標的為三００公克（0000000KG÷245÷54 =
　 　 300G）乾海苔一萬三千二百三十包，買賣價金為美金二萬六千四百六十元，交
　　　貨日期為九十年五月間，付款方式為電匯（T／T），亦有上訴人所不爭之商業
　　　發票在卷可憑（同前卷第十三頁）。則自系爭合同書所示之乾海苔買賣，其買
　　　賣之標的、數量、價金、付款方式、交貨日期，均與本件買賣有所不同一節以
　　　觀，即足徵系爭合同書所示之乾海苔買賣尚與本件乾海苔之買賣無涉，自難僅
　　　以被上訴人與朋昌公司間關於乾海苔之買賣，其中二五０－二八０公克之乾海
　　　苔，其價格亦為每包CIF基隆港美金二元，即遽論本件買賣契約之買受人為朋
　　　昌公司。
　　2.雖朋昌公司出具之交貨與驗收證明書，其上載有：「應付之標的物價款美金二
　　　萬六千四百六十元，由本公司（按即朋昌公司）自行負責，概與　貴公司（按
　　　即上訴人）無關」等語。惟朋昌公司與上訴人間另訂有分期付款買賣契約，有
　　　上訴人所提之客戶申請書附卷可參（見原審卷第五七頁），則朋昌公司與上訴
　　　人本於該等分期付款買賣契約，就買賣乾海苔一事所為之約定，乃渠等內部費
　　　用分擔之問題，自與被上訴人與上訴人間之買賣契約無涉，該等證明書亦不足
　　　以證明朋昌公司為本件買賣契約之當事人。
五、綜上所述，本件上訴人就其係以隱名代理方式代理朋昌公司進口系爭海苔，朋昌
　　公司始為系爭買賣契約當事人之變態事實，既未能舉證以實其說，則被上訴人本
　　於民法買賣之規定，求為判命上訴人給付貨款美金二萬六千四百六十元本息，即
　　屬正當，應予准許，原審判決被上訴人勝訴，核無不合。上訴論旨仍執陳詞，指
    摘原判決不當，聲明廢棄改判，為無理由，應予駁回上訴。
丙、據上論結，本件上訴為無理由，依民事訴訟法第四百四十九條第一項、第七十八
    條，判決如主文。
中　　　華　　　民　　　國　　九十一 　 年　　  十  　　月　　 二十九 　日
　　　　　　　　　　　　　　　　民事第八庭
　　　　　　　　　　　　　　　　　　審判長法　官　鄭  三  源
　　　　　　　　　　　　　　　　　　　　　法　官　王  淇  梓
　　　　　　　　　　　　　　　　　　　　　法　官　郭　松　濤
右正本係照原本作成。
不得上訴。
中　　　華　　　民　　　國　　九十一  　年　　  十  　　月　　 三十 　　日
　　　　　　　　　　　　　　　　　　　　　書記官　方  素  珍
